臺灣臺北地方法院刑事判決　　　　　　　　　　　　　　九十一年度易字第五０號
　　公　訴　人　臺灣臺北地方法院檢察署檢察官
　　被　　　告　乙○○
右列被告因毀損案件，經檢察官聲請以簡易判決處刑（九十年度偵字第一四二一七號
），經本院受理後（受理案號為九十年度簡字第四０００號），認不宜以簡易判決處
刑，本院適用通常程序判決如左：
    主      文
乙○○連續損壞他人如附表一所示之物，足以生損害於他人，處有期徒刑陸月，如易
科罰金以佰元折算壹日。扣案如附表二所示之菜刀壹把沒收。
    事      實
一、緣乙○○因為長期失業，時而獨自飲用酒類，且常自認為其住處附近鄰居對其家
    人為侵害、騷擾，因而對其鄰居早已心生不滿。民國九十年六月十七日下午十時
    三十分許，乙○○又單獨在其台北縣新店市○○路七十二巷一號住處飲用米酒、
    維士比、蔘茸酒等酒類，至同日下午十一時五十分許，乙○○與其妻丙○○因細
    故發生爭吵，遂以徒手毆打丙○○（傷害部分未據丙○○告訴），丙○○因不堪
    乙○○之暴力相向，趁隙逃出屋外以免繼續遭受傷害，乙○○酒後怒氣未消，又
    聽聞鄰居傳來吵鬧之聲響，詎竟於翌日即九十年六月十八日凌晨四時十五分許，
    基於損害他人物品之概括犯意，持其所有之菜刀一把，使用該把菜刀連續將停放
    在其住處附近即台北縣新店市○○路七十二巷巷口、巷內以及同路七十三號前道
    路上，分屬甲○○、庚○○、辛○○、丁○○、己○○、癸○○、丑○○及戊○○等人所有汽機車上如附表一所示之物（即如附表一所示各該汽機車之車窗玻璃
    、後照鏡玻璃、方向燈燈殼、行李箱蓋、葉子板）之形體、結構予以損壞，使甲○○等八人日後必需花費如附表一所示之金額修復為乙○○所損壞之物，足以生
    損害於甲○○等八人。嗣因台北縣政府警察局新店分局青潭派出所員警子○○擔
    服巡邏勤務經過該處，見乙○○正持刀揮舞，旁邊並有多位民眾圍觀，子○○遂
    上前將乙○○制服，並扣得乙○○所有用以損壞他人之物之菜刀一把，而知上情
    。
二、案經甲○○、庚○○、辛○○、丁○○、己○○、癸○○、丑○○、戊○○訴由
    台北縣政府警察局新店分局報告台灣台北地方法院檢察署檢察官聲請以簡易判決
    處刑，經本院受理後，認不宜以簡易判決處刑，改依通常程序審理。
    理      由
一、本件告訴人甲○○、庚○○、辛○○、丁○○、己○○、癸○○、丑○○、戊○○等八人均於九十年六月十八日在台北縣政府警察局新店分局青潭派出所對被告
    提出毀損之告訴，此有偵訊筆錄八份在卷足憑（偵查卷第九頁至第十六頁參照）
    ，其八人提出告訴之時間距其明知被告對其所有如附表一所示之物為毀損之九十
    年六月十八日，均尚未逾六個月之告訴期間，是告訴人甲○○、庚○○、辛○○
    、丁○○、己○○、癸○○、丑○○、戊○○於本件對被告所提出之毀損告訴為
    屬合法，應先敘明。
二、右述事實一之部分中，關於被告乙○○有於前述時地持其所有而經扣案之菜刀一
    把，先後連續損壞告訴人甲○○、庚○○、辛○○、丁○○、己○○、癸○○、
    丑○○、戊○○等八人如附表一所示之物之事實，業據被告乙○○於本院九十一
    年八月二十二日審理時供承不諱（當日審判筆錄參照），核與告訴人甲○○、庚○○、辛○○、丁○○、己○○、癸○○、丑○○、戊○○等八人於警訊及於本
    院審理中所供稱其所有如附表一所示之物之毀損情形相符（前開偵查卷內之偵訊
    筆錄、本院九十一年七月四日、同年月二十四日、同年八月十四日及同年八月二
    十二日審判筆錄參照），並有告訴人甲○○、庚○○、辛○○、丁○○、己○○
    、癸○○、丑○○、戊○○所有如附表一所示之物之受損相片在卷可稽（偵查卷
    第二十頁至第二十五頁參照）；亦與告訴人己○○於本院九十一年七月二十四日
    審理時供稱：我聽到車子的防盜器在響，就站在家裡之陽台往下看，就看到被告
    在敲癸○○的車子，另告訴人辛○○於本院同日審理時亦供稱：我聽到車子的防
    盜器在響，就站在家裡之陽台往下看，就看到被告在砸我的車子等情相符（當日
    審判筆錄參照），此外復有被告用以毀損如附表一所示之物之菜刀一把扣案足資
    佐證，是依(一)告訴人甲○○、庚○○、辛○○、丁○○、己○○、癸○○、丑○○、戊○○前開供述、(二)告訴人甲○○、庚○○、辛○○、丁○○、己○○、癸○○、丑○○、戊○○所有如附表一所示之物之受損相片及(三)扣案為被告所有用
    以毀損如附表一所示之物之菜刀一把等補強證據皆足資擔保被告於本院審理中所
    為上開任意性自白具有相當程度之真實性，而得使本院確信被告前述自白之犯罪
    事實確屬真實，從而依刑事訴訟法第一百五十六條第一項「被告之自白，非出於
    強暴、脅迫、利誘、詐欺、違法羈押或其他不正之方法，且與事實相符者，得為
    證據。」及第二項「被告之自白，不得作為有罪判決之唯一證據，仍應調查其他
    必要之證據，以察其是否與事實相符。」規定，本院自得依被告前述自白及各該
    補強證據認定被告確有為前述犯行，本件事證明確，被告犯行堪以認定。
三、本院受理檢察官就本件被告之犯行為簡易判決處刑之聲請後，認不宜以簡易判決
    處刑，而簽請改依通常程序審理之理由乃無非以被告於本院行簡易程序，對其訊
    問時供稱：我要求對打擂台，不管怎麼樣我要求對打擂台，當時有人挑釁本人，
    對打擂台，有，別人怎麼可以用儀器擾亂我的家庭？（經法官訓誡不可以毀損別
    人的東西後答：）那毀損我現在可以做嗎？警察講的我不會承認，（．．．自言
    自語數言）（見本院簡字卷內九十年十二月二十日訊問筆錄及同年十二月三十一
    日訊問筆錄），另證人子○○於本院行簡易程序時作證供稱：被告曾經說過是有
    人擾亂他的家裡才會有這個動作，而且被告家中多次產生糾紛，都是我們去排解
    ，被告經常妄想有人傷害、擾亂他們，精神似乎有妄想症等問題（九十年十二月
    三十一日訊問參照），而認被告於行為時是否陷於精神耗弱或心神喪失之狀態，
    有送請鑑定之必要，嗣本院將被告送請台北市立療養院對其作精神鑑定，經該院
    鑑定後，函覆本院略以：綜合以上所述林員（即被告）之個人生活史、身體檢查
    、精神狀態檢查與心理評估結果，本院認為其係一『酒精濫用』者，且疑似罹患
    『精神分裂病』。林員本次於飲酒後持菜刀毀損鄰人停放於巷道中之汽、機車之
    行為，雖無法排除直接或間接受到聽幻覺影響之可能，然在更大程度上係因酒精
    作用、判斷力與衝動控制力下降所致。林員行為時對於外界事務之知覺理會與判
    斷作用，以及自由決定意思之能力，雖『可能』已較普通人之平均程度顯然減退
    ，致達到精神耗弱程度，然其毀損行為乃一『原因自由行為』，故應對此行為負
    責。林員疑似罹患『精神分裂病』，本院建議其開始接受精神治療。」（本院卷
    附該院精神鑑定報告書參照），而該份鑑定報告僅謂被告『可能』因酒精作用而
    致精神耗弱之程度，並未明白加以肯認被告於行為時是否確已達法律所規定之心
    神喪失或精神耗弱之程度，本院為明瞭被告行為時精神障礙程度，特於九十一年
    八月二十二日審理時提示被告上開台北市立療養院鑑定結果，使其表示意見後答
    稱：沒意見，我是喝了酒以後，才發生這件事情的，我在毀損這些車子的時候我
    自己知道我在做什麼，就是在破壞人家的車子，我當時沒有什麼幻覺（當日審判
    筆錄參照），再參以被告於案發後甫被警方帶回警局製作筆錄之時，尚能清楚表
    達不願接受警方夜間之詢問，並工整簽署姓名於警詢筆錄正確之回答欄位內、詳
    細的回答其為何要毀損告訴人甲○○等人如附表一所示之物等客觀事實（偵查卷
    第六頁偵訊筆錄參照），本院綜觀被告於案發後之最近時間接受警方之偵訊時所
    為之供述內容，可知被告行為當時對於其持菜刀毀損他人車輛之客觀事實有明確
    之認識，並於主觀上決意以其持刀揮砍之行為破壞他人之車輛，完全該當於刑法
    毀損罪主觀構成要件故意之「知」、「欲」之要素，顯見縱使被告酒後對於外界
    知覺感受或判斷之能力確有若干程度之降低，亦未達到該等能力顯然降低而排除
    本件毀損故意發生之程度；再就被告行為時之責任能力而言，因其行為時之精神
    狀態依前所述並無喪失對於外界事物之判斷能力，或較普通人之平均程度顯然減
    退者之精神耗弱情形，故被告於本件行為時之精神狀態，應與一正常人無異，應
    加予說明。至前開台北市立療養院鑑定報告認被告本件犯行屬「原因自由行為」
    ，以作為認定被告成立本件犯行之理論基礎，惟依刑法第十九條之規定可知，行
    為人於行為時若精神上已達心神喪失或精神耗弱之程度，其責任能力即有欠缺，
    自應不予處罰或減輕其刑，學說上有謂此為刑法上「行為與責任同時存在」之原
    則；然若行為人於完全責任能力之狀態時，即具有實現特定犯罪之意思，或能預
    見特定法益之侵害，因而故意或過失行為使自己陷於無責任能力或限制責任能力
    狀態，且在此狀態下實現構成要件。此等行為人在有責任能力之狀態下已種下決
    定性之原因，但至其已達無責任能力或限制責任能力之情狀下，始實現不法構成
    要件之行為，在學說上方稱為「原因自由行為」（此參台灣大學法律系林山田教
    授所著刑法通論上冊二○○○十月增定七版第三百頁至第三百零一頁），綜上可
    知「原因自由行為」係前述「行為與責任同時存在」原則之例外，行為人於行為
    時未有法文所稱心神喪失或精神耗弱之情形者，自與「行為與責任同時存在」之
    原則相符，此時適用該原則即足，並無爰引「原因自由行為」理論之餘地，準此
    ，如前所述，本件被告於著手毀損他人之物時，對於所毀損之物屬他人所有及其
    行為將造成他人之物毀損均有所認識並決意為之，非但主觀構成要件之故意要素
    完全合致，在責任能力之評價、認定上顯不因飲用酒類而有任何達於刑法第十九
    條所謂心神喪失或精神耗弱之程度，與上揭「原因自由行為」之學說上定義顯不
    符合；甚且，本院審酌本件所有卷宗內之事證，並無可資憑佐被告於飲酒之時，
    即有設定本件毀損之原因再以故意或過失實現不法構成要件之證據，是被告本件
    毀損犯行，仍與刑法上「責任能力與行為同時存在」原則相符，不必爰引填補責
    任與行為不同時存在時應適用之原因自由行為理論，亦應加以說明。
四、核被告乙○○所為，係犯刑法第三百五十四條之損壞一般物品罪。被告先後多次
    損壞他人之物，足以生損害於他人之犯行，時間緊密，犯意概括，所犯構成要件
    相同，為連續犯，依刑法第五十六條規定，以一罪論，並加重其刑。爰審酌被告
    其犯罪動機、目的、犯罪手段、犯罪對被害人所生損害暨其智識程度、犯後態度
    等一切情狀，本院認公訴人於論告時對被告具體求刑判處有期徒刑八月，稍嫌過
    重，爰量處如主文所示之刑，並諭知易科罰金之折算標準。
五、被告所持以損壞他人之物經扣案如附表二所示之菜刀一把，業據其於本院九十一
    年八月二十二日審理時供稱為其所有用供其犯罪所用之工具，本院認上開扣案物
    不宜發還被告繼續持有，有沒收之必要，爰依刑法第三十八條第一項第二款、第
    三項規定宣告沒收。
據上論斷，應依刑事訴訟法第四百五十二條、第二百九十九條第一項前段，刑法第五
十六條、第三百五十四條、第四十一條第一項前段、第三十八條第一項第二款，罰金
罰鍰提高標準條例第一條前段、第二條，判決如主文。
本案經檢察官壬○○到庭執行職務
中      華      民      國    九十一    年      九      月     十九     日
                                  臺灣臺北地方法院刑事第三庭
                                      法  官  葉建廷
右正本證明與原本無異
如不服本判決應於送達後十日內向本院提出上訴狀
                                      書記官  許婉如
中      華      民      國    九十一    年      九      月     十九     日
附表一：
┌───┬───────────┬───────────────────┐
│編  號│被損壞之物明細及所有人│被損壞之物修復金額（單位：新台幣／元）│
├───┼───────────┼───────────────────┤
│  １  │甲○○所有車號ＡＫ－九│壹仟元                                │
│      │四九七號自用小客車之左│                                      │
│      │後照鏡玻璃及其所有車號│                                      │
│      │ＦＲＶ－八九一號重型機│                                      │
│      │車之左後照鏡玻璃      │                                      │
├───┼───────────┼───────────────────┤
│  ２  │庚○○所有車號ＢＣＦ－│貳佰元                                │
│      │二一七號重型機車之右後│                                      │
│      │方向燈燈殼            │                                      │
├───┼───────────┼───────────────────┤
│  ３  │辛○○所有車號ＪＹ－八│壹萬元                                │
│      │一０一號自用小客車之駕│                                      │
│      │駛座側玻璃及左後座三角│                                      │
│      │窗玻璃                │                                      │
├───┼───────────┼───────────────────┤
│  ４  │丁○○所有車號ＤＩＬ－│貳佰元                                │
│      │四九七號輕型機車之左後│                                      │
│      │照鏡玻璃              │                                      │
├───┼───────────┼───────────────────┤
│  ５  │己○○所有車號ＤＧＺ－│壹佰元                                │
│      │一二０號輕型機車之右後│                                      │
│      │照鏡玻璃              │                                      │
├───┼───────────┼───────────────────┤
│  ６  │癸○○所有車號ＣＬ－二│壹仟伍佰元                            │
│      │０七一號自用小客車左前│                                      │
│      │方向燈、左後照鏡玻璃  │                                      │
├───┼───────────┼───────────────────┤
│  ７  │丑○○所有車號ＣＳ－三│壹仟伍佰元                            │
│      │四六六號自用小客車右後│                                      │
│      │照鏡玻璃、其所有車號Ａ│                                      │
│      │ＪＨ－三二九號重型機車│                                      │
│      │左後照鏡玻璃及其所有車│                                      │
│      │號ＤＭＺ－六三九號輕型│                                      │
│      │機車左後照鏡玻璃      │                                      │
├───┼───────────┼───────────────────┤
│   ８ │戊○○所有車號ＭＤ－八│肆仟伍佰元                            │
│      │０二號營業用小客車左後│                                      │
│      │車燈、左後照鏡玻璃、後│                                      │
│      │行李箱蓋、左後葉子板  │                                      │
└───┴───────────┴───────────────────┘
附表二：
┌───┬─────┬───────┬────────────────┐
│編  號│  名    稱│  數        量│  扣  押  物  品  清  單  編  號│
├───┼─────┼───────┼────────────────┤
│  １  │  菜    刀│  壹        把│  台灣台北地方法院檢察署九十年度│
│      │          │              │  紅保管字第一０九一號          │
└───┴─────┴───────┴────────────────┘
附錄本案論罪科刑法條全文：
中華民國刑法第三百五十四條：
毀棄、損壞前二條以外之他人之物或致令不堪用，足以生損害於公眾或他人者，處二
年以下有期徒刑、拘役或五百元以下罰金。
